【裁判字號】    95,交抗,648
【裁判日期】    950821
【裁判案由】    違反道路交通管理處罰條例
【裁判全文】
臺灣高等法院交通事件裁定             95年度交抗字第648號
抗  告  人
即受處分人  甲○○
上列抗告人因違反道路交通管理處罰條例案件，不服臺灣板橋地
方法院，中華民國95年7月24日所為裁定（95年度交聲字第1183
號），提起抗告，本院裁定如下：
    主  文
抗告駁回。
    理  由
一、原處分意旨略以：異議人即受處分人甲○○於民國（下同）
    九十五年五月十七日十一時十五分許，騎乘車號ＡＴＦ－四
    三七號重型機車，於臺北縣永和市福和橋下，因「駕車行經
    有燈光號誌管制之交岔路口闖紅燈」違規，為臺北縣政府警
    察局永和分局執勤警員以北縣警交字第Ｃ00000000
    號舉發道路交通管理事件通知單（以下簡稱舉發通知單）當
    場攔停舉發，原處分機關遂依道路交通管理處罰條例第五十
    三條（裁決書贅載第一項）、第六十三條第一項第三款（裁
    決書漏載第三款）規定，裁處罰鍰新臺幣（下同）一千八百
    元，並記違規點數三點。
二、異議意旨略以：異議人於九十五年五月十七日十一時十五分
    許，騎乘車號ＡＴＦ－四三七號重型機車，自臺北縣永和市
    福和橋下紅燈左轉林森路，是因該處車流量大，若待綠燈始
    左轉，須在橋下等候多時，而福和橋下無機車停等區，機車
    無法兩段式轉彎，則左轉車輛必卡在往永福橋引道上或停等
    於三向道路路口中間（如所附手繪道路圖之黑色區域），如
    此將因看不見後方成功路來車而處於相當危險之狀況，或俟
    綠燈後先靠右行駛，待所有同車向車輛走完再靠左，再等車
    流量最多之環河東路車輛通過，此時想左轉根本不可能；又
    環快道路直行車係雙黃線，於該處停等亦相當危險，是該處
    號誌燈設置有實際上之瑕疵。復因道路交通安全規則第九十
    九條第二項、第一百零二條第五項之規定，則若異議人遵行
    號誌燈行駛，亦屬違規。是異議人不服，爰為最基本之行駛
    安全考量及行駛權利，依法聲明異議等語。
三、按行政罰法業於九十四年二月五日制訂公布，並自九十五年
    二月五日起施行，該法第五條規定：「行為後法律或自治條
    例有變更者，適用行政機關最初裁處時之法律或自治條例。
    但裁處前之法律或自治條例有利於受處罰者，適用最有利於
    受處罰者之規定。」。又道路交通管理處罰條例所定罰鍰、
    吊扣吊銷證照、記點之裁罰，係屬行政罰法中所稱行政罰之
    性質，是有上開行政罰法第五條規定之適用。又按汽車駕駛
    人，行經有燈光號誌管制之交岔路口闖紅燈者，處新臺幣一
    千八百元以上五千四百元以下罰鍰，道路交通管理處罰條例
    第五十三條定有明文。查道路交通管理處罰條例第五十三條
    「汽車駕駛人，行經有燈光號誌管制之交岔路口闖紅燈者，
    處新臺幣一千元以上五千四百元以下罰鍰」之規定，於異議
    人行為前之九十四年十二月二十八日增訂第二項「前項紅燈
    右轉行為者，處新臺幣六百元以上一千八百元以下罰鍰」，
    然自九十五年七月一日起始施行，其施行既於行政機關裁罰
    後，且所增訂之第二項係規範紅燈右轉之行為，與本件紅燈
    左轉之行為無涉，揆諸前揭說明，自應適用裁處時之道路交
    通管理處罰條例第五十三條之規定。復按汽車駕駛人有道路
    交通管理處罰條例第五十三條之情形者，除依原條款處罰鍰
    外，並記違規點數三點，道路交通管理處罰條例第六十三條
    第一項第三款定有明文。
四、原裁定以：
  (一)本件異議人騎乘之車牌號碼ＡＴＦ－四三七號重型機車，於
    九十五年五月十七日十一時十五分許，自臺北縣永和市福和
    橋下闖紅燈左轉林森路違規，經警員攔停之事實，業經異議
    人坦承不諱，臺北縣政府警察局永和分局經查處後，亦認異
    議人駕駛前揭重型機車自臺北縣永和市福和橋下經環河東路
    三段，遇紅燈，未依號誌指示停等，逕自左轉林森路，違規
    屬實，有臺北縣政府警察局永和分局九十五年六月六日函一
    件在卷可參。
  (二)異議人雖辯稱係因該處號誌設計有瑕疵，異議人為生命安全
    之考量，不得不於該處闖紅燈左轉林森路云云。惟查，有關
    道路交通管理之實際標誌、標線、管制方法、手段乃行政機
    關依其職權所為裁量之行政措施或處分，除有重大明顯、瑕
    疵或其他違法情形外，尚非法院所得任意指摘或變更。異議
    人前揭遭舉發之路口，依異議人手繪之現場道路圖視之，係
    屬多條道路交會之路口，行政機關顯已依其法定職權及專業
    性考量，而未於該處設置兩段式左轉或可於該處左轉之指示
    標誌。又若如異議人所述，該處路口車流量大，車輛左轉異
    常不便及危險，則在號誌之設計未改進前，異議人仍應遵守
    號誌，循其他合適且合法之方式左轉（如繼續前行至下個路
    口再迴轉，或利用橋下迴轉道等），而非無視於標誌、標線
    或號誌之法律效力，僅為一時方便或自認之安全而逕予違規
    闖紅燈左轉，反而製造他人行車之不便及危險。從而，異議
    人前開所辯，尚不足採。
  (三)異議人復辯稱依道路交通安全規則第九十九條第二項及同法
    第一百零二條第五項之規定，縱其遵行號誌行駛，仍屬違規
    云云。然查，道路交通安全規則第九十九條第二項係規定：
    「機器腳踏車不得在道路上蛇行，或僅以後輪著地或以其他
    危險方式駕車，亦不得拆除消音器或以其他方式造成噪音」
    ，此規定顯與本件違規情節無涉；另同條例第一百零二條則
    無第五項之規定，是異議人此部分所辯已有誤解。況道路交
    通安全規則第九十九條第一項規定：「機器腳踏車行駛之車
    道及轉彎，『應依標誌或標線之規定行駛』」、第一百零二
    條第一項第一款復規定：「汽車行駛至交岔路口，其行進、
    轉彎，應依左列規定：一、『應遵守燈光號誌』或交通警察
    之指示，遇有交通警察指揮與燈光號誌並用時，以交通警察
    之指揮為準。」，均明定汽、機車行駛至路口轉彎時，應依
    號誌行駛。
  (四)本件異議人騎乘之上開重型機車於上揭時、地，確有違反道
    路交通管理處罰條例第五十三條之事實，應堪認定。是原處
    分機關依裁罰時之道路交通管理處罰條例及違反道路交通管
    理事件統一裁罰基準表裁處異議人罰鍰一千八百元，並記違
    規點數三點，核無違誤。本件聲明異議為無理由，應予駁回
    。
五、經核原裁定上開認事用法，洵無違誤。抗告意旨以原異議狀
    所提道路交通安全規則第九十九條第二項應更正為第一項第
    二款才正確。又抗告人是為安全計才在成功路及林森路空檔
    轉彎，且福和橋下並無迴轉道之設置，主管機關未考量人民
    安全，實不合理云云。惟查：按道路交通安全規則第九十九
    條第一項第二款規定：「機器腳踏車行駛之車道，應依標誌
    或標線之規定行駛；無標誌或標線者，依下列規定行駛：二
    、在已劃分快慢車道之道路，雙向道路得在最外側快車道及
    慢車道行駛；單行道道路得在慢車道及與慢車道相鄰之快車
    道行駛。」，係認機車應依規定行駛於指定之車道，與本件
    抗告人闖越紅燈尚屬無涉。又按「行車管制號誌各燈號顯示
    之意義如下：五、圓形紅燈：車輛面對圓形紅燈表示禁止通
    行，不得超越停止線或進入路口」，道路交通標誌標線號誌
    設置規則第二百零六條第一項第五款定有明文，抗告人於上
    揭時地駕駛車牌號碼ＡＴＦ－四三七號重型機車自永和市福
    和橋下經環河東路三段，遇紅燈未依號誌指示停等，逕自左
    轉林森路之事實，業據臺北縣政府警察局永和分局函覆交通
    部公路總局臺北區監理所板橋監理站附卷可稽，亦為抗告人
    所不爭執，是抗告人確有遇紅燈未依號誌指示停等而超越停
    止線進入路口之行為無誤，且縱如抗告人所辯福和橋下並無
    迴轉道之設置，亦無解抗告人違規闖越紅燈之事實。抗告意
    旨仍執前開情詞而指摘原裁定不當，難認有理由，應予駁回
    。
據上論結，應依道路交通案件處理辦法第26條，刑事訴訟法第41
2條，裁定如主文。
中    華    民    國    95    年    8     月    21    日
                  交通法庭審判長法  官  吳      敦
                                法  官  張  傳  栗
                                法  官  吳  啟  民
以上正本證明與原本無異。
不得再抗告。
                                書記官  江  采  廷
中    華    民    國    95    年    8     月    23    日


司法院資訊處製作；財團法人民間司法改革基金會備份。
